【裁判字號】    99,交聲,159
【裁判日期】    990719
【裁判案由】    違反道路交通管理處罰條例
【裁判全文】
臺灣宜蘭地方法院交通事件裁定         99年度交聲字第159號
移送機關    交通部公路總局臺北區監理所宜蘭監理站
異  議  人  天鑫通運有限公司
代  表  人  甲○○
上列異議人因違反道路交通管理處罰條例案件，對於原處分機關
即交通部公路總局臺北區監理所宜蘭監理站中華民國99年6月8日
所為之處分（原處分案號：宜監字第裁00-000000000號）聲明異
議，本院裁定如下：
    主  文
異議駁回。
    理  由
一、原處分意旨略以：異議人即受處分人天鑫通運有限公司所有
    之車牌號碼ZZ-039號營業遊覽大客車，由陳文昌駕駛，於民
    國99年3月26日19時20分許，在國道五號公路烏塗管制站經
    臺北區監理所板橋監理站值勤稽查人員舉發「未依規定使用
    行車紀錄器卡片（未裝行車紀錄器卡片）」違規。原處分機
    關調查後，認異議人「未依規定使用行車紀錄器致無法正確
    記錄資料」之違規情節屬實，依道路交通管理處罰條例第18
    條之1第3項規定，裁處異議人罰鍰新臺幣9,000元，並責令
    其參加臨時檢驗。
二、異議意旨以：異議人當日係進車廠修理板金及噴漆，故返程
    時未裝置行車紀錄器卡片，異議人實在不諳法令，不知道法
    令規定車輛行駛道路無論載客與否均需裝置行車紀錄器卡片
    。且當時稽查人員應該當場開單舉發由異議人簽收，何必浪
    費社會資源。為此爰於法定期間內聲明異議，請求撤銷原處
    分等語。
三、按自中華民國96年2月1日起營業大客車應裝設行車紀錄器；
    應裝設行車紀錄器之汽車，未依規定裝設或經檢查未能正確
    運作或未使用紀錄卡或未按時更換紀錄卡時，不得行駛。道
    路交通安全規則第39條之1第18款、第89條第2項分別定有明
    文。另按未依規定保存行車紀錄卡或未依規定使用、不當使
    用行車紀錄器致無法正確記錄資料者，處汽車所有人新臺幣
    9,000元以上12,000元以下罰鍰，並責令參加臨時檢驗，則
    為道路交通管理處罰條例第18條之1第3項、第4項所明定。
四、經查：
 (一) 異議人所有車牌號碼ZZ-039號營業遊覽大客車於99年3月26
    日19時20分許，由陳文昌駕駛，在國道五號公路烏塗管制站
    經值勤稽查人員查獲未裝設行車紀錄卡之事實，有交通部公
    路總局臺北區監理所板橋監理站99年5月6日北監板三字第
    0992014386號函及採證照片存卷可稽，且為異議人所不爭執
    ，異議人之車輛未依規定使用行車紀錄器致無法正確記錄資
    料之事實，足資認定。
 (二) 異議人雖辯以：該營業大客車係因至車廠板金烤漆，故未裝
    設行車紀錄卡云云，然按行車紀錄器具有連續記錄汽車瞬間
    行駛速率及行車時間之功能，登錄車輛啟動、運行與停止之
    時刻，亦包含在其基本功能中，每張行車紀錄卡僅能記錄24
    小時內之相對應行車速率，故駕駛人本應每日按時更換，方
    能完整記錄車輛真正之行車時間及相對應之行車速率，事後
    始可根據該紀錄內容而作為行車狀況之參考資料，如此才能
    符合道路交通安全規則有關大型車輛應裝設行車紀錄器之立
    法目的。是以應裝設行車紀錄器之汽車，只要行駛於道路即
    應裝設，不因其有無載客或其他特殊情事而有不同。異議人
    以該營業大客車因至車廠板金烤漆，故未裝設行車紀錄卡等
    情置辯，委不足採。
 (三) 至異議人另以稽查人員並未當場開單舉發由異議人簽收等語
    置辯，然按行為人有違反道路交通管理處罰條例之情形者，
    應填製舉發違反道路交通管理事件通知單，並於被通知人欄
    予以勾記，於當場舉發者，其通知聯應填記駕駛人或行為人
    姓名、性別、出生年月日、地址、身份證統一編號及車主姓
    名、地址、車牌號碼、車輛種類。被查獲之駕駛人或行為人
    為受處分人時，應於填記通知單後將通知聯交付該駕駛人或
    行為人簽名或蓋章收受之；受處分人非該當場被查獲之駕駛
    人或行為人，舉發機關應另行送達之，為違反道路交通管理
    事件統一裁罰基準及處理細則第11條第1項第1、2款所明定
    。本件係舉發單位於國道五號烏塗管制站實施夜間稽核時，
    查獲陳文昌駕駛異議人所有前開車輛，未依規定裝置行車紀
    錄卡等情，有前揭交通部公路總局臺北區監理所板橋監理站
    函文可憑，受處分人即異議人並非當場被查獲之駕駛人或行
    為人，是舉發單位依前開規定，將舉發違反道路交通管理事
    件通知單之通知聯另行送達予異議人，並未違背舉發程式，
    異議人此部分抗辯亦屬無據。
五、綜上所述，異議人所有之汽車確有未依規定使用行車紀錄卡
    致無法正確記錄資料之事實，原處分機關依道路交通管理處
    罰條例第18條之1第3項、第4項規定（原處分漏載第4項），
    裁處異議人罰鍰新臺幣9,000元，並責令其參加臨時檢驗，
    於法並無不合，本件異議為無理由，應予駁回。
六、依道路交通案件處理辦法第19條，裁定如主文。
中    華    民    國    99    年    7     月    19    日
                    交通法庭  法  官  鄧晴馨
上正本證明與原本無異。
如不服本裁定，得於收受裁定正本後5日內，向本院提出抗告狀
。
                              書記官  林怡君
中    華    民    國    99    年    7     月    19    日

司法院資訊處製作；財團法人民間司法改革基金會備份。
